臺灣雲林地方法院刑事判決
111年度易字第94號
公  訴  人  臺灣雲林地方檢察署檢察官
被      告  蕭慶源


指定辯護人  本院公設辯護人許俊雄  
上列被告因竊盜案件，經檢察官提起公訴（110年度偵字第7594
號），被告於準備程序中就被訴事實為有罪之陳述，本院依簡式
審判程序判決如下：
    主      文
蕭慶源犯侵入住宅竊盜罪，累犯，處有期徒刑肆月，如易科罰金
，以新臺幣壹仟元折算壹日。
未扣案之犯罪所得筆記型電腦壹臺、k金項鍊壹條、電動腳踏車
壹輛、新臺幣壹萬元均沒收之，於全部或一部不能沒收或不宜執
行沒收時，各追徵其價額。
    事實及理由
壹、犯罪事實　
　　蕭慶源因憂鬱狀態，致其辨識行為違法或依其辨識而行為之
    能力顯著減低，竟意圖為自己不法之所有，基於侵入住宅竊
    盜之犯意，於民國110年1月14日10時許，進入林喩婕位於雲
    林縣臺西鄉海豐路(地址詳卷)之住處內，以徒手竊取筆記型
    電腦1臺、k金項鍊1條、電動腳踏車1輛、現金新臺幣（下同
    ）1萬元得手。嗣林喩婕發覺遭竊後報警處理，經警調閱現
    場監視器錄影畫面，因而查獲上情。　　　　　
貳、程序部分
　　被告蕭慶源所犯係死刑、無期徒刑、最輕本刑為3年以上有
    期徒刑以外之罪，其於準備程序中就前揭被訴事實為有罪之
    陳述，經本院告知簡式審判程序之旨，並聽取公訴人、被告
    及辯護人之意見後，本院依刑事訴訟法第273條之1第1項之
    規定，裁定以簡式審判程序進行本案之審理，是本案之證據
    調查，依刑事訴訟法第273條之2規定，自不受同法第159條
    第1項、第161條之2、第161條之3、第163條之1及第164條至
    第170條規定之限制。
參、認定犯罪事實所憑之證據及理由　　　　
一、上開犯罪事實業經被告坦承不諱（本院卷第69、75頁），核
    與證人即被害人林喩婕（警卷第5至11頁、偵卷第39至40頁
    、第73至75頁）、證人林義英（偵卷第75至77頁）之證述相
    符，並有監視錄影截圖4張（警卷第17至19頁）、被告當庭
    拍攝照片2張（偵卷第85頁）、監視器錄影光碟1片（偵卷底
    光碟存放袋內）在卷可佐。
二、綜上，被告之任意性自白有上開證據予以補強，應與事實相
    符，堪採為認定事實之依據。從而，本案事證明確，被告犯
    行堪以認定，應依法論罪科刑。
肆、論罪科刑
一、核被告所為，係犯刑法第321條第1項第1 款之侵入住宅竊盜
    罪。　　　
二、被告前因施用毒品案件，經本院以108年度港簡字第10號判
    決判處有期徒刑5 月確定，嗣於108年10月5日執行完畢，有
    被告之臺灣高等法院前案紀錄表附卷可證，是被告於執行完
    畢後5 年內，故意再犯本案有期徒刑以上之罪，為累犯。經
    本院依司法院大法官釋字第775 號解釋意旨裁量，基於累犯
    者有其特別惡性及對刑罰反應力薄弱，復審酌被告前揭構成
    累犯之前科，與本案所涉罪質雖不相同，然被告經刑罰執行
    完畢後，竟不知悔悟，猶仍再犯本案，顯見守法意識薄弱、
    自我約束能力不佳，有加重其刑以收警惕之效之必要，又本
    案情節無罪刑不相當或有違反比例原則之情形，是依刑法第
    47條第1 項規定加重其刑。
三、行為時因精神障礙或其他心智缺陷，致不能辨識其行為違法
    或欠缺依其辨識而行為之能力者，不罰；行為時因前項之原
    因，致其辨識行為違法或依其辨識而行為之能力，顯著減低
    者，得減輕其刑，刑法第19條第1 項、第2 項分別定有明文
    。又刑法第19條有關行為刑事責任能力之規定，係指行為人
    於「行為時」，因精神障礙或其他心智缺陷之生理原因，其
    辨識行為違法之能力（學理上稱為「辨識能力」）或依其辨
    識而行為之能力（學理上稱為「控制能力」），因而不能、
    欠缺或顯著減低之心理結果者而言，經查：
㈠、被告之長庚醫療財團法人嘉義長庚紀念醫院診斷證明書，登
    載被告患有器質性精神病，此有長庚醫療財團法人嘉義長庚
    紀念醫院診斷證明書1份（偵卷第83頁）附卷可查，另被告
    陳稱：我去年因為自殺，有被強制就醫等語（偵卷第83頁）
    ，佐以被告領有中度身心障礙證明，此有身心障礙證明影本
    在卷供參(本院卷第81頁)，顯見被告已經出現相關精神病症
    。而被告於偵訊時就本案犯行之過程，供稱：如果我精神狀
    況不佳，我會不記得。本案我沒有印象我有去偷等語(偵卷
    第77頁)，已有違反一般常理之情形。
㈡、被告先前另犯竊盜等案件，經長庚醫療財團法人嘉義長庚紀
    念醫院鑑定，鑑定結果認為：被告經智力測驗之結果，屬輕
    度智能不足程度，又其性格具邊緣型、思覺失調型、自戀型
    及反社會型人格障礙症之特徵，其中邊緣型人格為其主要人
    格特質，此種人格的特徵有：情緒起伏大、害怕失去情感依
    靠、有自我傷害的衝動行為、一再發生自傷及自殺的行為或
    威脅、情緒易感而不穩定、易有強烈的憤怒，對憤怒難以控
    制、在壓力下會有妄想意念或嚴重解離症狀等，被告因情緒
    不穩定及睡眠障礙，長期至精神科就診，服用安眠藥、情緒
    穩定劑、抗鬱劑、抗精神病藥等多種藥物。而其於本案發生
    時，雖處於急性精神病發作之混亂狀態，然其行為模式與平
    日並未有顯著差異（被告除邊緣型人格外，亦具反社會型人
    格特質），犯案行為應非完全因精神病症所導致，推測其於
    本案犯罪行為時，因前揭精神障礙及心智缺陷，致其辨識行
    為違法之能力及依其辨識而行為之能力，較常人顯著減低等
    情，有該院110年5月27日長庚院嘉字第1100150024號函暨精
    神鑑定報告書1份可佐。又本院審酌被告本案加重竊盜犯行
    與前揭竊盜等犯行，時間相距僅約3個月，且被告亦自陳：
    我從109年10月多到110 年1 月14日的精神狀況都不太好等
    節(本院卷第72頁)，則被告本案犯行時之精神狀態，應與前
    案相似而無明顯差異。從而，本院考量被告之生活史、本案
    犯罪過程及前揭鑑定結果，認為被告確因智能障礙而致其辨
    識行為違法或依其辨識而行為之能力，有顯著降低之情形，
    並非偶一或一時病發之行為情狀，爰依刑法第19條第2 項之
    規定，就被告本案犯行減輕其刑，並依法先加後減之。　　
四、爰審酌被告不思以正當方式取得財物，而為竊取他人財物之
    犯行，又被告侵入他人住宅竊盜，不僅侵害被害人之財產權
    ，亦危害住宅安寧。惟念及被告於本件犯行時，已因精神障
    礙，致其依辨識而為行為之能力，較正常人顯著降低，且犯
    後坦承犯行，態度尚可。兼衡被告自陳高職畢業之教育程度
    ；離婚，育有3名子女，分別就讀大學一年級、國中二年級
    、小學六年級；家庭成員有父母親、子女，其中父親患有高
    血壓、糖尿病、肝硬化，母親亦有肝指數過高、肝臟開刀，
    且身體狀況不佳。又因被告精神狀況不好，需要經常就醫而
    無法工作，故母親需負擔被告子女之教養費；被告現在無工
    作，生活開銷由母親負擔等情，另有被告之中度身心障礙證
    明影本(本院卷第81頁)、長庚醫療財團法人嘉義長庚紀念醫
    院診斷證明書1 份（偵卷第83頁）、被告於109 年12月1 日
    至110 年6 月30日之健保就醫資料1 份（本院卷第41至45頁
    ）在卷為證。再徵諸檢察官、被告、被害人對刑度之意見、
    被告素行(詳見卷內臺灣高等法院被告前案紀錄表)等一切情
    狀，量處如主文所示之刑，並諭知易科罰金之折算標準。　
五、被告尚無施以監護處分之必要：
一、按有刑法第19條第2 項之原因，其情狀足認有再犯或有危害
    公共安全之虞時，於刑之執行完畢或赦免後，令入相當處所
    ，施以監護；但必要時，得於刑之執行前為之；監護處分之
    期間為5 年以下，但執行中認無繼續執行之必要者，法院得
    免其處分之執行，刑法第87條第2 項、第3 項分別定有明文
    。又保安處分之措施本含社會隔離、拘束身體自由之性質，
    其限制人民之權利，實與刑罰相同，則本諸憲法保障人權之
    意旨與刑法之保護作用，法院於適用該法條而決定應否執行
    特定之保安處分時，即應受比例原則之規範，俾以保安處分
    之宣告，能與行為人所為行為之嚴重性、行為人所表現之危
    險性及對於行為人未來行為之期待性相當。 　　
二、經查，關於被告現接受精神醫療診治之情況，被告於本院審
    理時陳稱：我目前都有持續在就醫、服藥等語（本院卷第79
    頁），而辯護人亦陳稱：本件案發之後，被告已經有病識感
    ，被告的家人，尤其是被告母親，也知道被告的情形，有比
    較積極注意關心被告服用藥物的狀況。被告也有到敦仁醫院
    住院半年，其病情似乎獲得比較有效的控制等語（本院卷第
    79頁），堪認被告雖患有器質性精神病，然其尚能定期回診
    及服藥，而家庭支持功能亦有助穩定被告病況。因此，審酌
    被告之上開能按時回診服藥及家庭支援系統尚能發揮作用等
    情，難認被告有再犯或危害公共安全之虞，且衡以保安處分
    對被告人身自由之限制、被告本案犯罪情節尚屬輕微、所犯
    為財產犯罪尚無對他人之生命身體有立即危險等節，本院亦
    認被告尚無施以監護處分之必要，附此敘明。　　　　　
伍、沒收部分
    按犯罪所得，屬於犯罪行為人者，沒收之；前2 項之沒收，
    於全部或一部不能沒收或不宜執行沒收時，追徵其價額，刑
    法第38條之1 第1 項前段、第3 項分別定有明文。經查，被
    告所竊取之筆記型電腦1臺、k金項鍊1條、電動腳踏車1輛、
    現金1萬元，均為被告之犯罪所得，且未扣案，爰依刑法第3
    8條之1 第1 項前段、第3 項之規定，均宣告沒收之，於全
    部或一部不能沒收或不宜執行沒收時，各追徵其價額。　　
據上論斷，應依刑事訴訟法第273 條之1 第1 項、第299 條第1
項前段（依刑事判決精簡原則，僅記載程序法條），判決如主文
。
本案經檢察官葉喬鈞提起公訴，檢察官謝宏偉到庭執行職務。
中　　華　　民　　國　　111 　年　　3 　　月　　31　　日
                  刑事第八庭  法  官   蕭孝如 
以上正本證明與原本無異。
如不服本判決應於收受判決後 20 日內向本院提出上訴書狀，並
應敘述具體理由；其未敘述上訴理由者，應於上訴期間屆滿後20
 日內向本院補提理由書（均須按他造當事人之人數附繕本）。
「切勿逕送上級法院」。
                              書記官   沈佩霖
中　　華　　民　　國　　111 　年　　3 　　月　　31　　日

附錄本件論罪科刑法條全文
中華民國刑法第321條
犯前條第一項、第二項之罪而有下列情形之一者，處六月以上五
年以下有期徒刑，得併科五十萬元以下罰金：
一、侵入住宅或有人居住之建築物、船艦或隱匿其內而犯之。
二、毀越門窗、牆垣或其他安全設備而犯之。
三、攜帶兇器而犯之。
四、結夥三人以上而犯之。
五、乘火災、水災或其他災害之際而犯之。
六、在車站、港埠、航空站或其他供水、陸、空公眾運輸之舟、
    車、航空機內而犯之。
前項之未遂犯罰之。